【裁判字號】    98,訴,2214
【裁判日期】    990226
【裁判案由】    清償借款
【裁判全文】
臺灣高雄地方法院民事判決              98年度訴字第2214號
原      告  國泰人壽保險股份有限公司
法定代理人  乙○○
訴訟代理人  甲○○
被      告  丙○○原名：童榮.
上列當事人間請求清償借款事件，本院於民國99年2 月23日言詞
辯論終結，判決如下：
  主  文
被告應給付原告如附表一所示本金、利息及違約金。
訴訟費用新臺幣參萬陸仟柒佰參拾玖元由被告負擔。
    事實及理由
一、原告起訴主張：被告於民國86年間向伊借款，約定借款金額
    、期間、利息及違約金計算方式均如附表二所示。詎被告自
    88年1 月18日起即未依約繳納本息，依約其債務視為全部到
    期，經原告聲請本院以93年執字第57957 號強制執行事件拍
    賣擔保上開借款之不動產（下稱系爭不動產），分配賣得價
    金後，尚餘如附表一所示本金、利息及違約金未獲清償。為
    此，爰依消費借貸之法律關係，求為判決如主文第1 項所示
    。
二、被告則以：伊對於原告主張本件借款未償之本金、利息及違
    約金如附表一所示並無意見，惟系爭不動產於拍賣前即已過
    戶予訴外人汪金和，伊並與汪金和約定本件借款債務由汪金
    和承擔，原告均知情亦未異議等語置辯。並聲明：(一)原告之
    訴駁回；(二)如受不利判決，願供擔保請准宣告免為假執行。
三、按稱消費借貸者，謂當事人一方移轉金錢或其他代替物之所
    有權於他方，而約定他方以種類、品質、數量相同之物返還
    之契約；借用人應於約定期限內，返還與借用物種類、品質
    、數量相同之物；而遲延之債務，以支付金錢為標的者，債
    權人得請求依法定利率計算之遲延利息，但約定利率較高者
    ，仍從其約定利率；另當事人得約定債務人於債務不履行時
    ，應支付違約金，民法第474 條第1 項、487 條前段、第23
    3 條第1 項、第250 條第1 項分別定有明文。又按，當事人
    主張有利於己之事實者，就其事實有舉證之責，民事訴訟法
    第277 條前段定有明文。是原告於起訴原因已有相當之證明
    ，而被告於抗辯事實並無確實證明方法，僅以空言爭執者，
    當然認定其抗辯事實之非真正，而應為被告不利益之裁判，
    最高法院18年上字第2855號最有判例可資參照。
四、原告主張本件借款人為被告，迄今尚有附表一所本金、利息
    及違約金未獲清償之事實，業據提出與其所述相符之借據、
    約定書、本院民事執行處93年司執字第57957 號強制執行金
    額計算書分配表、分配結果彙總表、本院87年度拍字第4070
    號民事裁定、民事強制執行聲請狀等件為證，被告就此亦不
    爭執，堪信為真。被告雖抗辯本件借款已由汪金和承擔，原
    告知情且無異議，惟原告主張未曾接獲被告或汪金和通知其
    彼此間有債務承擔之約定，當然未曾同意渠等之債務承擔約
    定等語，而否認有知悉及承認債務承擔之情。按第三人與債
    務人訂立契約承擔其債務者，非經債權人承認，對於債權人
    不生效力，民法第301 條定有明文。查被告僅提出系爭不動
    產過戶予汪金和之資料，無法提出汪金和同意承擔本件借款
    債務之證據，被告辯稱已與汪金和約定由其承擔本件借款債
    務乙情，難信為真。況且，縱認被告與汪金和間確有債務承
    擔之約定，被告亦未舉證原告有承認由汪金和承擔本件借款
    債務，依前揭法律規定，其債務承擔之約定對原告亦不生效
    力，仍應由被告負清償之責。是以，被告前揭所辯，顯不足
    採，被告確為本件借款之債務人，至為灼然。從而，原告依
    消費借貸之法律關係，請求被告給付如主文第1 項所示之本
    金、利息及違約金，洵屬正當，應予准許。
五、本件係原告全部勝訴，其繳納之第一審訴訟費用即裁判費新
    臺幣36,739元，應由被告負擔。
六、據上結論，本件原告之訴為有理由，依民事訴訟法第78條，
    判決如主文。
中    華    民    國    99    年    2     月    26    日
                  民事第六庭  法  官  林書慧
正本係照原本作成。
如不服本判決，應於送達後20日內，向本院提出上訴狀並表明上
訴理由，如於本判決宣示後送達前提起上訴者，應於判決送達後
10日內補提上訴理由書（須附繕本）。
中    華    民    國    99    年    2     月    26    日
                              書記官  史華齡
┌─────────────────────────────────────────────────┐
│附表一：98年度訴字第2214號                                                                        │
├──┬──────┬────────┬──────┬────────┬──────────┬───┤
│編號│應給付金額  │利息起迄日      │利      率  │違約金起迄日    │違約金計算方式      │ 備 考│
├──┼──────┼────────┼──────┼────────┼──────────┼───┤
│001 │3,608,630元 │94年9 月20日起至│年息8%      │94年9 月20日起至│按左開利率20%計算   │      │
│    │            │清償日止（僅就本│            │清償日止        │                    │      │
│    │            │金2,921,512元收 │            │                │                    │      │
│    │            │取利息）        │            │                │                    │      │
│    │            │                │            │                │                    │      │
└──┴──────┴────────┴──────┴────────┴──────────┴───┘
┌───────────────────────────────────────────────────────┐
│附表二：98年度訴字第2214號之借款明細                                                                          │
├──┬──────┬─────┬─────┬────────┬────────┬────────┬──────┤
│編號│借  款  人  │連帶保證人│ 借款金額 │   借款期間     │    約定利息    │   約定違約金   │拍賣抵押物債│
│    │            │          │          │                │                │                │權分配不足額│
├──┼──────┼─────┼─────┼────────┼────────┼────────┼──────┤
│001 │丙○○（原名│辛旭文    │2,950,000 │86年10月7 日起至│依貸放當月財政部│逾期在6 個月以內│不足額為3,60│
│    │：童榮春）  │          │元        │116 年10月7 日止│規定之保單分紅利│者，按左開利率10│8,630 元（本│
│    │            │          │          │。共分360 期，每│率年息6.13% ，加│% ，逾期超過6 個│院93年執字第│
│    │            │          │          │期攤還部分本金及│碼2%，合計年息8 │月者，按左開利率│57957 號事件│
│    │            │          │          │依借款餘額計算之│.13%按月計付利息│20% 計算。      │，其利息及違│
│    │            │          │          │利息。          │，並同意自借款日│                │約金均計至94│
│    │            │          │          │                │起算每屆滿半年按│                │年9 月19日止│
│    │            │          │          │                │當月保單分紅利率│                │）          │
│    │            │          │          │                │加原加碼數調整計│                │            │
│    │            │          │          │                │息。            │                │            │
└──┴──────┴─────┴─────┴────────┴────────┴────────┴──────┘

司法院資訊處製作；財團法人民間司法改革基金會備份。
